臺灣高等法院臺南分院刑事判決　　　　 96年度上易字第477號
上　訴　人
即　被　告　甲○○
上列上訴人因毀損案件，不服臺灣臺南地方法院95年度易字第78
3號中華民國96年6月28日第一審判決（起訴案號：臺灣臺南地方
法院檢察署95年度調偵字第361號），提起上訴，被告於本院準
備程序中就被訴事實為有罪之陳述，經本院裁定進行簡式審判程
序，茲判決如下：
    主  文
原判決撤銷。
甲○○損壞他人自小貨車，足以生損害於他人，處有期徒刑參月
，如易科罰金，以銀元參佰元即新臺幣玖佰元折算壹日，減為有
期徒刑壹月又拾伍日，如易科罰金，以銀元參佰元即新臺幣玖佰
元折算壹日。緩刑貳年。
    事  實
一、甲○○為乙○○所有坐落高雄縣茄萣鄉○○村○○街235號
    房屋之油漆工人，因不滿乙○○扣減油漆工資新台幣（下同
    ）25,000元，竟於民國94年12月1日晚上8時許，基於毀損之
    犯意，在臺南市○○區○○街82巷15號乙○○住處前，將鹽
    巴放入乙○○所有停放於住處前之車號UA─4231號自小貨車
    油箱內，致該車引擎、油箱喪失功能，不堪使用，足生損害
    於乙○○之財產。
二、案經乙○○訴請台南市警察局第三分局報告臺灣臺南地方法
    院檢察署檢察官偵查起訴。
    理  由
壹、本件係經被告於準備程序當庭表示認罪，而經本院裁定以簡
    式審判程序加以審理，則依據刑事訴訟法第273條之2、同法
    第159條第2項之規定，不適用傳聞法則有關限制證據能力之
    相關規定，合先敘明。
貳、認定犯罪事實所憑證據及理由：
一、訊據被告於本院準備程序及審理時均坦承上揭事實不諱，核
    與告訴人之指述、及目擊證人即圳億企業社（即汽車修配廠
    ）負責人陳昌毅於警詢、偵查及原審供稱：94年12月1日晚
    間8時許，行經乙○○家門前，見被告蹲在乙○○自小貨車
    油箱旁，當時見被告手放在油箱旁，因光線不明，沒看清楚
    被告做什麼，但意識到可能係竊車賊，乃詢問被告有何事，
    被告神情稍有慌張，隨即騎車離去等情節相符（警卷第6、7
    頁、偵卷第5頁、原審卷第56至58頁），又證人陳昌毅於原
    審亦同時證稱：鹽巴具腐蝕性，會腐蝕引擎、汽缸壁、柴油
    幫浦，乙○○之自小貨車引擎、油箱因鹽巴置入侵蝕而喪失
    功能等語屬實（原審卷第58至60頁），並有乙○○自小貨車
    修理單據，及乙○○之小貨車之油箱照片4幀（警卷第12 頁
    、第9至11頁）在卷可憑。
二、綜上開補強證據，已足資擔保被告前述自白之真實性，核與
    事實相合，可信為真實。是本件事證明確，被告損壞乙○○
　　自小貨車，足生損害於乙○○之財產之犯行，堪以認定。
參、論罪科刑部份：
一、
(一)按行為後法律雖有修正，但其內容僅係形式上做文字之修正
  　，或僅係將法理明文化，或僅係易動法條項次時，因未涉及
    犯罪構成要件或處罰內容之變更，自非屬法律之變更，而無
    依刑法第2條第1項之規定予以比較新舊法之必要，惟修正後
    之內容如客觀上已涉及犯罪構成要件或處罰內容等實質上變
    更時，即屬法律之變更，而應依刑法第2條第1項之規定比較
    新舊法。至比較結果，如修正後之內容，依行為人所犯個案
    具體主觀上比較結果，認並無有利之情形時，依刑法第2條
    第1項前段之規定，即應適用舊法即行為時法，如有利於行
    為人時，則應依刑法第2條第1項後段之規定，適用新法即裁
    判時法，足見應否適用刑法第2條第1項之規定比較新舊法，
    應取決於修正後法條之實質內容，於客觀上是否已有變更為
    依據，而非取決於是否有利於行為人，至於究竟應適用行為
    時法或裁判時法，始應就行為人所犯個案做具體主觀上之比
    較以判斷新法是否有利於行為人，如新法有利於行為人，則
    應適用新法即裁判時法，如新法並無有利於行為人之情形時
    ，則應適用舊法即行為時法。
(二)查刑法第33條第5款、第41條等條文已於94年2月2日修正公
    布，其中(1)第41條已由原先之「犯最重本刑為五年以下有期
    徒刑以下之刑之罪，而受六月以下有期徒刑或拘役之宣告，
    因身體、教育、職業或家庭之關係，執行顯有困難者，得以
    一元以上三元以下折算一日，易科罰金」、「併合處罰之數
    罪，均有前項情形，其應執行之刑逾六月者，亦同」之規定
    ，修正為「犯最重本刑為五年以下有期徒刑以下之刑之罪，
    而受六個月以下有期徒刑或拘役之宣告者，得以新臺幣一千
    元、二千元或三千元折算一日，易科罰金」、「前項規定於
    數罪併罰，其應執行之刑未逾六月者，亦適用之」；(2)第33
    條第5款由「罰金：一元以上」，修正為「罰金：新台幣一
    千元以上，以百元計算之」；另罰金罰鍰提高標準條例第2
    條亦配合修正，將原先之「依刑法第四十一條易科罰金或第
    四十二條第二項易服勞役者，均就其原定數額提高為一百倍
    折算一日；法律所定罰金數額未依本條例提高倍數，或其處
    罰法條無罰金刑之規定者，亦同」之規定，予以修正刪除。
    至刑法施行法亦於95年6月14日增訂第1條之1：「中華民國
    九十四年一月七日刑法修正施行後，刑法分則編所定罰金之
    貨幣單位為新臺幣。九十四年一月七日刑法修正時，刑法分
    則編未修正之條文定有罰金者，自九十四年一月七日刑法修
    正施行後，就其所定數額高為三十倍。」，並均自95年7月1
    日起施行，是依上開規定，被告行為後刑法第41 條、第33
    條第5款等條文之內容，於客觀上均已發生實質上之變更，
    揆諸前開說明，自應依新修正刑法第2條第1項之規定予以比
    較適用。則本件易科罰金之折算標準，依上開規定，舊法易
    科罰金之折算標準係以銀元三百元即新台幣九百元、或銀元
    二百元即新台幣六百元、或銀元一百元即新台幣三百元折算
    一日，而新法易科罰金之折算標準則係以新台幣三千元、二
    千元、或一千元折算一日，是修正前之刑法第41條及罰金罰
    鍰提高標準條例第2條之規定較有利於行為人；又新增訂之
    刑法施行法第1條之1第1項規定，僅係將刑法分則所定罰金
    刑之貨幣單位換算為新台幣而已，固無新舊法比較之問題，
    惟修正後刑法第33條第5款之規定，則無異提高罰金刑最低
    刑度，無較有利於行為人之情形，則綜合上情，比較新舊法
    結果，自以修正前刑法第41條、第33條第5款之規定有利於
    被告，依95年7月1日新施行之刑法第2條第1項前段之規定，
    此部份自應適用行為時法即95年7月1日施行前之刑法第41
    條、第33條第5款之規定，基於新舊法不得割裂適用之原則
    ，本件亦有罰金罰鍰提高標準條例第1、2條規定之適用，而
    無新增訂刑法施行法第1之1條規定之適用，合先敘明。
(三)又刑法第74條由原先之「受二年以下有期徒刑、拘役或罰金
    之宣告，而有左列情形之一，認為以暫不執行為適當者，得
    宣告二年以上五年以下之緩刑，其期間自裁判確定之日起算
    ：１未曾受有期徒刑以上刑之宣告者。２前受有期徒刑以上
    刑之宣告，執行完畢或赦免後，五年以內未曾受有期徒刑以
    上刑之宣告者」，修正為「受二年以下有期徒刑、拘役或罰
    金之宣告，而有下列情形之一，認以暫不執行為適當者，得
    宣告二年以上五年以下之緩刑，其期間自裁判確定之日起算
    ：１未曾因故意犯罪受有期徒刑以上刑之宣告者。２前因故
    意犯罪受有期徒刑以上刑之宣告，執行完畢或赦免後，五年
    以內未曾因故意犯罪受有期徒刑以上刑之宣告者」、「緩刑
    宣告，得斟酌情形，命犯罪行為人為下列各款事項：１向被
    害人道歉。２立悔過書。３向被害人支付相當數額之財產或
    非財產上之損害賠償。４向公庫支付一定之金額。５向指定
    之公益團體、地方自治團體或社區提供四十小時以上二百四
    十小時以下之義務勞務。６完成戒癮治療、精神治療、心理
    輔導或其他適當之處遇措施。７保護被害人安全之必要命令
    。８預防再犯所為之必要命令」、「前項情形，應附記於判
    決書內。」、「第二項第三款、第四款得為民事強制執行名
    義。」、「緩刑之效力不及於從刑與保安處分之宣告。」；
    關於緩刑之規定亦有修正，原應依刑法第2條之規定比較新
    舊法之適用，然最高法院95年第8次刑事庭會議第七點決議
    ：「犯罪在新法施行前，新法施行後，緩刑之宣告，應適用
    新法第74條之規定。」，是以，關於緩刑自應適用新修正刑
    法第74條之規定，毋庸再為新舊法之比較。
二、核被告所為，係犯刑法第354條之損壞他人之物品罪。
參、撤銷改判之理由
一、原審以被告罪證明確，予以論罪科刑，固非無見。惟查被告
    所犯之毀損罪，犯罪時間在96年4月24日以前，依96年7月16
    日施行之中華民國九十六年罪犯減刑條例第2條第1項第3款
    規定合於減刑條件，原審未及適用，容有未洽。
二、被告上訴以原審量刑過重，而指摘原判決不當，雖無理由，
    惟原判決既有前開可議之處，自應由本院將原判決撤銷改判
    。爰審酌被告僅因不滿工資25,000元被扣，即以鹽巴置入他
    人生活工具自小貨車油箱，雖被害人乙○○自小貨車車齡已
    有10餘年，所生危害非鉅，且被告於原審審理中尚未與被害
    人達成民事和解並賠償損害，業於本院審理中達成和解，賠
    償被害人15萬元，並已於96年7月11日給付15萬元，有台南
    市安南區調解委員會調解筆錄一紙在卷可稽（本院卷第6頁
    ）、及被告犯後於本院已坦承犯行，已有悔意之犯後態度等
    一切情狀，量處如主文第2項所示之有期徒刑3月。又被告犯
    罪之時間在96年4月24日之前，爰依中華民國九十六年罪犯
    減刑條例第2條第1項第3款之規定減其刑期2分之1，並諭知
    易科罰金之折算標準。又被告未曾因故意犯罪受有期徒刑以
    上刑之宣告，有臺灣高等法院被告前案紀錄表在卷可查，於
    本院審理期間已與被害人達成和解，經被害人到庭表示願意
    原諒被告，經此偵審之教訓後，應知警惕諒無再犯之虞，本
    院認所宣告之刑，以暫不執行為適當，爰併諭知緩刑2年，
    以勵自新。
肆、適用之法律
一、刑事訴訟法第369條第1項前段、第364條、第299條第1項前
    段、第273條之1第1項。
二、修正後刑法第2條第1項前段、第74條第1項第1款、修正前刑
    法第41條第1項、第354條、修正前罰金罰鍰提高標準條例第
    1 條前段、第2條。
三、中華民國九十六年罪犯減刑條例第2條第1項第3款、第7條、
    第9條。
本案經檢察官謝錫和到庭執行職務。
中　　華　　民　　國　　96　　年　　9 　　月　　4 　　日
                  刑事第四庭    審判長法　官 吳志誠
                                      法　官 陳珍如
                                      法　官 羅心芳
以上正本證明與原本無異。
不得上訴。
　　　　　　　　　　　　　　　　　　　書記官 蔡振豐
中　　華　　民　　國　　96　　年　　9 　　月　　4 　　日
附錄法條：
中華民國刑法第354條
（毀損器物罪）
毀棄、損壞前二條以外之他人之物或致令不堪用，足以生損害於
公眾或他人者，處2年以下有期徒刑、拘役或5百元以下罰金。
